臺灣臺南地方法院民事判決　　　　　　　95年度訴字第1639號
原　　　告　林怡君即達陽實業社
訴訟代理人　乙○○
被　　　告　盈震車料有限公司
法定代理人　甲○○
訴訟代理人　丙○○律師
上列當事人間請求侵權行為損害賠償事件，經本院於民國96年2
月1日言詞辯論終結，判決如下：
    主  文
原告之訴駁回。
訴訟費用新台幣陸仟伍佰元由原告負擔。
    事實及理由
一、原告起訴主張：
    (一)原告與被告間並無買賣契約法律關係，此由被告前法定代
      理人劉明華於95年訴字第250號給付貨款訴訟中證稱：對
      於原告對被告所為假扣押執行及民事訴訟給付貨款訴訟均
      不知情，亦未授權他人行使蓋印等語至明，故被告係與訴
      外人王進山間存在買賣關係，被告無法證明其與原告間存
      有買賣關係。惟被告卻濫為行使債權，對原告財產進行假
      扣押強制執行（94年裁全字第7658號），原告因被告自始
      不當假扣押查封行為致聲譽嚴重受損，往來廠商及員工皆
      提出為何原告財產被人查封，並為保全債權皆要求原告要
      以現金買賣貨品，往來貿易商亦皆質疑原告是否仍有履約
      交貨能力，原告亦受有精神上之損失，爰依侵權行為之規
      定，提起本訴，酌以新台幣（下同）60萬元作為損害賠償
      請求。
    (二)聲明：被告應給付原告60萬元。
二、被告則以：
    (一)被告前任董事長劉明華僅公司產權購買人王進發所委任之
      掛名董事長，劉明華當然有概括授權王進發運作公司，王
      進發再委由王進山實際管理公司業務，劉明華於95年訴字
      第250號給付貨款訴訟中所為證言，有違信託掛名公司負
      責人之概括授權意旨及慣例。
    (二)被告法定代理人甲○○之父王進山原為光南車料有限公司
      負責人，因經營不善，其所有坐落台南縣永康市○○段
      693地號土地暨地上廠房門牌台南縣永康市○○○路121
      號為債權銀行聲請拍賣抵押物，由訴外人鄭玉綸買受。嗣
      王進山之兄王進發不忍王進山全家陷入困境，於95年2月
      18日以3,000萬元購得上開廠房。王進發因非自己本業，
      不擅經營，且為協助王進山及其家人生活，乃出資於94年
      3月30日設立盈震車料有限公司，商請訴外人蔡福仁擔任
      第一任董事長，實質經營由王進發主控，再聘僱王進山管
      理業務。嗣蔡福仁要求解任，始商得劉明華口頭同意「掛
      名」董事長，公司業務仍由王進發僱請王進山負責，公司
      印章由會計邱心玲保管，委由王進山對外使用，劉明華僅
      擔任被告公司司機，不曾行使公司負責人職權，故其掛名
      為負責人之語意，自有概括授權使用其名下公司負責人之
      同意。以上事實亦可由被告股東同意書所示劉明華95年
      221 親筆簽名股權由王進發終止信託關係，收回股權50萬
      元指示由甲○○承受可稽，蓋劉明華並無出資，而係由信
      託人王進發代為出資，故任由信託人終止信託關係。
    (三)被告僅查封原告所有小部分機器及一部汽車，不影響其運
      作使用，且封條貼在私密處後行李箱及機器腳架內側，僅
      原告知悉，並無同業知悉，故其無損害可言。
    (四)退一步言，若不能證明被告前任法定代理人劉明華有授權
      王進山出賣系爭機車、腳踏車零件，而認兩造間買賣關係
      不成立，原告收取價值高達1,181,319元之零件，亦係無
      法律上原因而受利益，致被告受有上述貨品價金之損害，
      亦屬民法第179條之不當得利，原告自應依民法第181條償
      還其價額，爰依上開不當得利價金之返還請求權與原告之
      損害賠償債權主張抵銷。
    (五)聲明：原告之訴駁回。
三、兩造不爭執之事實：
    (一)被告於94年12月27日以原告積欠被告機車、腳踏車零件貨
      款1,181,319元，聲請對原告為假扣押，經本院94年度裁
      全字第7658號裁定被告以394,000元為原告供擔保後，得
      對於原告之財產於181,319元範圍內予以假扣押。嗣經被
      告聲請本院95年度執全字第141號於95年2月14日在台南縣
      歸仁鄉○○街107-5號原告工廠所在地對原告所有如附表
      所示動產實施假扣查封，其中附表編號1查封標示貼在後
      行李廂內側，附表編號2-7查封標示貼在機器下方腳架內
      側，上開查封之動產均置於原地由原告訴訟代理人乙○○
      保管。
    (二)被告為保全上開貨款債權，對原告提起給付貨款之本案訴
      訟，經本院95年度訴字第250號於95年5月9日判決被告敗
      訴確定。被告嗣於95年7月17日撤回上開假扣押強制執行
      ，已據本院民事執行處於95年8月1日囑託台南監理站塗銷
      附表編號1自小客貨車之查封登記，囑託經濟部工業局塗
      銷附表編號2-7動產之查封，並通知原告自行除去查封標
      示。
    (三)原告受領機車與腳踏車零件之貨款價金共計1,181,319元
      ，尚未據原告給付。
四、至原告主張被告聲請假扣押，查封原告工廠內之動產，構成
    侵權行為，並造成原告債信與精神受損，受有60萬元之損害
    ，則為被告否認，抗辯兩造間有買賣契約存在，聲請假扣押
    之目的係為保全系爭1,181, 319元貨款債權，且假扣押僅查
    封原告廠房內一部分機器與一部汽車，封條均賠在隱密處，
    對原告未造成損害。如認有損害，原告受有系爭零件價金之
    不當利益，爰以對原告不當得利返還請求權主張抵銷。則本
    院首應審究者為被告聲請對原告實施如附表動產之假扣押查
    封，是否構成侵權行為？
五、按人民有請願、訴願及訴訟之權。以上各條所列舉之自由權
    利，除為防止妨礙他人自由、避免緊急危難、維持社會秩序
    或增進公共利益所必要者外，不得以法律限制之。為憲法第
    16條、第23條所明定。是訴訟權乃憲法保障之基本權利。次
    按侵權行為所發生之損害賠償請求權，以有故意或過失不法
    侵害他人權利為其成立要件，若其行為並無故意或過失，即
    無賠償之可言。債權人就金錢請求欲保全強制執行者，固得
    聲請假扣押，但債權人聲請執行假扣押，是否應負侵權行之
    責任，應以假扣押之本案訴訟判決確定之結果以為斷；蓋本
    案判決如債權人勝訴確定，則其以假扣押保全強制執行之債
    權，即得受清償，自無侵權行之可言；必債權人敗訴判決確
    定且須有故意或過失，始負侵權行為之責任，債務人方有損
    害賠償之請求權。又過失之有無，應以是否怠於善良管理人
    之注意為斷，茍非怠於此種注意，即不得謂之有過失。最高
    法院54年度台上字第1523號、78年台再字第35號裁判要旨、
    19 年上字第2746判例要旨參照。準此，假扣押債權人對債
    務人之本案訴訟縱經判決敗訴確定，仍須以債權人具備故意
    或過失之不法侵害行為，並致債務人因假扣押執行受有損害
    等侵權行為之要件，債權人始負侵權行為損害賠償責任，此
    項構成要件事實，自應由主張侵權行為損害賠償請求權之原
    告負舉證責任。
六、經查：
    (一)被告主張訴外人王進山前曾設立光南車料有限公司（設立
      日期：83年4月12日，嗣於94年4月14日解散，以下簡稱光
      南公司，參見第98頁公司基本登記資料），王進山所有坐
      落台南縣永康市○○段693地號土地及其上廠房門牌永康
      市○○○路121號經抵押權人聲請強制執行，由訴外人鄭
      玉綸標買，王進山之兄王進發再於95年2月18日與鄭玉綸
      簽訂買賣契約，出資3,000萬元買受上開該房地後，於93
      年2月22日在原址設立盈震車料有限公司（即被告），並
      將上開土地及廠房建物登記為被告所有，第一任法定代理
      人為蔡福仁，94年7月29日變更登記為劉明華，再於95年3
      月7日變更登記為現任法定代理人甲○○，被告公司實際
      負責人為王進發，王進山為經理負責營運，業據被告提出
      王進發與鄭玉綸不動產買賣契約書、交付鄭玉綸之支票三
      紙、不動產登記簿謄本二份、台南縣政府營利事業負責人
      變更登記核准函三件、原告股東同意書一件等附卷為證（
      第26-35頁），並經證人即被告公司會計邱心玲證述在卷
      ，且為原告所不爭執。又原告主張王進山前所經營之光南
      公司積欠原告債務未據清償，亦為被告所不爭執。
    (二)原告代理人乙○○與王進山於94年9月28日在被告公司報
      價合約書中分別簽名，記載機車、腳踏車零件規格、數量
      、價金等，由原告訂購上開零件，該零件在被告公司即台
      南縣永康市○○○路121號廠房製造完成後，自94年10月5
      日起至同年11月24日陸續交付原告，由原告於印有被告公
      司名稱之出貨單上簽收，其價金合計1,181,319元未據原
      告給付，有被告提出報價合約書一紙（附於第36頁）、出
      貨單25張（附於95執全141號假扣押卷）為證，以上事實
      及文書之真正，亦為兩造所不爭執。
    (三)由原告主張上開零件係向訴外人王進山購入，因王進山前
      所經營之光南公司尚有欠款未清償，故拒絕給付系爭
      1,181,319元買賣價金等語，對照被告抗辯上開買賣契約
      之出賣人（即債權人）為被告，並非王進山或光南公司等
      情，足見兩造間就系爭貨款債務之債權人究係光男公司、
      王進山或被告，原告得否以之與光男公司或王進山前所積
      欠之債務主張抵銷，在兩造主觀認知上發生爭執，惟系爭
      1,181,319元貨款債務迄未據原告為現實給付，則屬兩造
      所不爭之事實。
七、被告以原告積欠系爭機車、腳踏車零件貨款為由，向本院聲
    請假扣押，並經本院裁定供擔保准為假扣押後，提供擔保，
    對原告所有如附表所示動產實施假扣押查封，已見前述。被
    告嗣對原告提起給付貨款之本案訴訟（本院95年度訴字第
    250號），受敗訴判決，審酌被告於該訴訟中並未提出上開
    經原告代理人乙○○與被告經理王進山簽名之報價合約書，
    且所提出電腦列印之銷售帳單中並無被告名稱或兩造之簽名
    印文，被告亦未於該訴訟中主張被告與當時之法定代理人劉
    明華間之信託關係，已據調取上開訴訟案卷核閱無誤，由判
    決理由引用被告法定代理人劉明華95年3月16日存證信函所
    載「茲有關達陽實業社乙○○、林怡君與王進山之財務糾紛
    本人劉明華（盈震車料有限公司）負責人聲明如下：達陽實
    業社乙○○、林怡君與王進山貨物交易情形及財務糾紛本人
    劉明華並不知情，雙方自行協商解決。有關盈震車料有限公
    司對於達陽實業社之假扣押執行訴訟，本人劉明華並不知情
    也無授權他人，且起訴書所蓋之公司大、小章本人劉明華亦
    未行使蓋印。特此自白陳明」等語，並以原告在洽商過程中
    從未與被告法定代理人劉明華有任何接觸，劉明華亦未授權
    員工王進山與被告成立買賣契約，據以認定系爭零件買賣契
    約非存在於兩造之間，而為被告敗訴判決。則被告受敗訴判
    決實不無因於該本案訴訟中主張與舉證不足之故，然原告未
    給付系爭零件貨款，既屬兩造所不爭之事實，由被告聲請假
    扣押之原因與理由，依吾人社會生活經驗，係就其主張之系
    爭貨款債權，循現行訴訟制度行使法律所賦予之權利，尚非
    故意不法侵害原告之權利，亦難認有何怠於為善良管理人注
    意之過失，自不得僅以其假扣押之本案訴訟經判決敗訴確定
    ，即謂其聲請假扣押，係故意或過失不法侵權原告之權利。
    況被告於本案訴訟敗訴確定後（確定日期：95年6月12日）
    ，隨即於同年7月間聲請撤銷假扣押裁定，並撤回假扣押執
    行，亦經調取該假扣押案卷核閱無訛，益徵原告聲請假扣押
    並非故意或過失不法侵害原告。
八、又原告雖主張因被告聲請假扣押查封其所有如附表動產，致
    往來廠商要求以現金買賣貨品，受有60萬元之財產上與非財
    產上損害等語，並舉廠商即證人李達新、陳國成等之證言為
    證。惟查，被告聲請假扣押，僅對原告之財產實施強制執行
    ，縱令受有損害，亦僅使生財產上損害，對原告之生命、身
    體、自由、名譽、信用等人格權，尚難謂有何加害行為，要
    不生非財產上損害賠償問題。次查，由證人李達新證述：「
    在我發現封條之後，原告付款情形與以前一樣」、「在假扣
    押前後向原告請款，沒有不同」等語（參見第62頁），尚不
    足為有利於原告之證明。證人陳國成雖證稱：「95年3月我
    發現他（指原告）被查封後，我怕領不到錢，都向他收現金
    」，然查，原告於95年2月20日支付證人陳國成95年1月份之
    貨款22,300元係交付同年4月30日之支票，95年3月20日支付
    95 年2月份貨款1,000元係支付現金，95年4月20日支付95年
    3月份貨款163,100元係交付同年7月12日之支票，95年5月20
    日支付同年4月份貨款58,200元係交付同年8月31日之支票，
    此有原告提出與證人陳國成往來付款之出貨單與轉帳傳票在
    卷可佐（附於第89-97頁），則被告在95年2月支付貨款既係
    交付2個月期之票據，在證人陳國成於95年3月間發現原告被
    假扣押查封後，除95年3月份貨款僅1,000元係支付現金外，
    95 年4月、5月仍分別交付長達2至3個月期之票據，則證人
    陳國成所述與原告提出之事證不符，不足採信。再參酌原告
    95 年2月申報銷售額269,922元，95年4月申報銷售額
    1,865,599 元，95年6月申報銷售額1,906,170元，95年8月
    申報銷售額2,025,930元，此有財政部台灣省南區國稅局新
    化稽徵所檢送之原告營業稅申報資料在卷足憑（第48-58頁
    ），益見原告之銷售額在95年2月14日實施假扣押查封後係
    呈逐月昇高之現象，則其主張因假扣押受有財產上損害一節
    ，亦難憑採。
九、從而，原告主張被告聲請對原告實施假扣押，係屬不法侵害
    之行為，本於侵權行為之法律關係，請求被告賠償財產上與
    非財產上損害60萬元，為無理由，應予駁回。
十、本件訴訟費用額6,500元（第一審裁判費）由原告負擔。
八、據上論結：本件原告之訴為無理由，依民事訴訟法第78條、
    第87條第1項，判決如主文。
中　　華　　民　　國　　96　　年　　2　　 月　　26　　日
                  民事第一庭    法　官　林逸梅
以上正本係照原本作成。
如對本判決上訴，須於判決送達後20日內向本院提出上訴狀。
中　　華　　民　　國　　96　　年　　2 　　月　　27　　日
                                書記官　楊建新
┌───────────────────────┐
│附表                     95年度訴字第1639號   │
├──┬──────┬──┬──────────┤
│編號│查封物品名稱│數量│規格或廠牌          │
├──┼──────┼──┼──────────┤
│１　│自小客貨車　│一輛│TOYOTA牌、0168-LT   │
├──┼──────┼──┼──────────┤
│２  │強昇沖床    │一台│平和機械廠          │
├──┼──────┼──┼──────────┤
│３  │日信沖床    │一台│日信沖床機械廠      │
├──┼──────┼──┼──────────┤
│４  │沖床機      │一台│大孔                │
├──┼──────┼──┼──────────┤
│５  │沖床機      │一台│小孔                │
├──┼──────┼──┼──────────┤
│６　│銑床機      │一台│恆裕牌              │
├──┼──────┼──┼──────────┤
│７  │沖床機      │一台│紘昇牌              │
└──┴──────┴──┴──────────┘
